【裁判字號】    95,訴緝,48
【裁判日期】    951130
【裁判案由】    毒品危害防制條例
【裁判全文】
台灣士林地方法院刑事判決              95年度訴緝字第48號
公  訴  人  台灣士林地方法院檢察署檢察官
被      告  甲○○○
上列被告因違反毒品危害防制條例，經檢察官提起公訴 (94年毒
偵字第1062號)， 經本院合議裁定行簡式審判程序，本院判決如
下：
    主  文
甲○○○連續施用第一級毒品，累犯，處有期徒刑壹年肆月。扣
案之第一級毒品海洛因壹包（淨重零點壹公克）沒收銷燬。扣案
之注射針筒壹支、削尖吸管壹支及分裝袋參個均沒收。
    事  實
一、甲○○○前因違反毒品危害防制條例案件，經本院以92年度
    訴字第592 號判決處有期徒刑1 年確定，於民國94年2 月4
    日縮短刑期執行完畢。其曾因施用毒品案件，經2 次裁定送
    觀察勒戒後，均認為無繼續施用毒品之傾向，分別於90年12
    月3 日、92年6 月2 日釋放出所，並經台灣士林地方法院檢
    察署檢察官分別以90年度毒偵字第1794號、92年度毒偵字第
    247 號為不起訴處分確定。詎猶不知悔改，於上開觀察勒戒
    執行完畢釋放出所後5 年內，復基於施用第一級毒品海洛因
    之概括犯意，自94年2 月4 日後之不詳時間起至94年5 月21
    日晚間8 時許止，連續在台北市大同區○○○路○ 段152 巷
    27號3 樓住處，以針筒注射方式，施用第一級毒品海洛因多
    次。嗣經警於94年5 月22日下午5 時10分許，在台北市○○
    區○○路71號前盤檢查獲，並扣得第一級毒品海洛因1 包 (
    淨重0.1 公克，起訴書誤繕為「0.07公克」)、 注射針筒1
    支、削尖吸管1 支及分裝袋3 個（業經公訴檢察官當庭減縮
    在案）。
二、案經台北市政府警察局士林分局報請台灣士林地方法院檢察
    署檢察官偵查起訴。
    理  由
一、訊據被告甲○○○對於上揭連續施用第一級毒品海洛因之事
    實均坦承不諱（詳見本院95年10月23日準備程序筆錄及審判
    筆錄），並有94年5 月22日為警查獲時扣案之第一級毒品海
    洛因1 包（淨重0.1 公克）、注射針筒1 支、削尖吸管1 支
    及分裝袋3 個可資佐證。且被告於查獲當日所採集之尿液，
    經送台灣檢驗科技股份有限公司鑑驗結果，呈鴉片類陽性反
    應，此有該公司濫用藥物檢驗報告1 紙附卷可稽。參以，扣
    案之白色粉末1 包，經送法務部調查局鑑定結果，確含有第
    一級毒品海洛因成分，此有法務部調查局94年9 月29日調科
    壹字第040003958 號鑑定通知書1 份在卷足按，堪認被告前
    揭自白與事實相符，被告確有連續施用第一級毒品海洛因犯
    行無訛。又被告有前開事實欄所載之前科紀錄，有電腦查詢
    台灣士林地方法院檢察署檢察官90年度毒偵字第1794號、92
    年毒偵字第247 號不起訴處分書、本院92年度訴字第592 號
    判決及台灣高等法院被告全國前案紀錄表各1 份在卷可考。
    故本件事證明確，被告犯行洵堪認定，應依法論科。
二、按中華民國刑法（下稱刑法）業經總統於94年2 月2 日以華
    總一義字第09400014901 號令修正公布，並自95年7 月1 日
    起施行。本次新修正施行之刑法，除修正累犯之成立要件外
    ，並將修正前刑法第56條連續犯之規定刪除。而被告於行為
    後之新法變更累犯及連續犯等規定，雖均非屬犯罪構成要件
    之變更，惟均顯已影響行為人刑罰之法律效果，自屬法律有
    變更，應依新修正刑法第2 條第1 項規定：「行為後法律有
    變更者，適用行為時之法律。但行為後之法律有利於行為人
    者，適用最有利於行為人之法律。」，於審判中法院適用本
    法之時，須比較新舊法後，適用以最有利於被告之法律，惟
    如比較新舊法後並無區別，則應適用行為時之規定。次按，
    犯罪在刑法施行前，比較裁判前之法律孰為有利於行為人時
    ，應就罪刑有關之一切情形，比較其全部之結果，而為整個
    之適用，不能割裂而分別適用有利益之條文，最高法院27年
    度上字第2615號判例定有明文。
（一）查修正前刑法第47條規定：「受有期徒刑之執行完畢，或
      受無期徒刑或有期徒刑一部之執行而赦免後，五年以內再
      犯有期徒刑以上之罪者，為累犯，加重本刑至二分之一」
      。而修正後刑法第47條第1 項規定：「受徒刑之執行完畢
      ，或一部之執行而赦免後，五年以內故意再犯有期徒刑以
      上之罪者，為累犯，加重本刑至二分之一。」，比較新舊
      法之結果，若被告於前案受有期徒刑執行完畢後五年內，
      故意再犯有期徒刑以上之罪者，新舊法於此均構成累犯而
      無區別，對被告而言並無有利或不利之情形，自不生新舊
      法比較之問題，應逕依行為時即修正前之刑法第47條，論
      以累犯。
（二）次查，修正前刑法第56條規定：「連續數行為而犯同一之
      罪名者，以一罪論。但得加重其刑至二分之一」，連續犯
      在本質上應屬數罪，僅係基於訴訟經濟或責任吸收原則之
      考量，而論以一罪，是以行為人若基於概括之犯意，而以
      連續數行為犯基本構成要件相同之罪名，依修正前刑法之
      規定，僅論以一罪，並就論處之最高刑度得加重至法定最
      高本刑二分之一。惟如連續犯廢除後，則因被告所為本係
      數行為，則應論以數罪，並以數罪併罰定其應執行之刑。
      是以，比較新、舊法結果，仍應適用較有利於被告之行為
      時法律即舊法論以連續犯。
三、核被告所為，係犯毒品危害防制條例第10條第1 項之施用第
    一級毒品罪，被告持有第一級毒品海洛因進而施用，持有毒
    品之低度行為，應為施用毒品之高度行為所吸收，不另論以
    持有第一級毒品罪。又被告多次施用第一級毒品海洛因之犯
    行，時間緊接，手段相同，且係犯構成要件相同之罪，顯係
    基於概括犯意反覆為之，為連續犯，應依修正前刑法第56條
    之規定以1 罪論，並依法加重其刑。又被告有事實欄所載前
    科執行情形，此有台灣高等法院被告前案紀錄表1 份在卷可
    參，其於前案有期徒刑執行完畢後5 年之內，再犯有期徒刑
    以上之本罪，係屬累犯，應依修正前刑法第47條之規定遞加
    重其刑。爰審酌被告前曾多次違反毒品危害防制條例案件，
    並因犯施用毒品案件，經送觀察勒戒及強制戒治，仍不知戒
    絕，於前案有期徒刑執行完畢後，又觸犯本件犯行，一再戕
    害己身，顯示其定力不足、意志不堅、易受外界誘惑，原不
    宜寬縱，惟念其於本院審理中坦承犯行，頗有悔意，態度尚
    屬良好，及其經本院合法傳喚拘提無正當理由而未到庭，經
    發佈通緝後始經緝獲到案等一切情狀，量處如主文所示之刑
    。
四、扣案之第一級毒品海洛因1 包 (淨重0.1 公克），係本案查
    獲供被告施用之毒品，係屬違禁物，不問屬於犯人與否，應
    依毒品危害防制條例第18條第1 項前段之規定宣告沒收銷燬
    之。扣案之注射針筒1 支、削尖吸管1 支及分裝袋3 個，為
    被告所有且係供施用第一級毒品海洛因犯罪所用之物，亦經
    被告供陳明確，併依刑法第38條第1 項第2 款之規定宣告沒
    收之。
據上論斷，依刑事訴訟法第273 之1 第1 項、第299 條第1 項前
段，毒品危害防制條例第10條第1 項、第18條第1 項前段，刑法
第2 條第1 項前段、第11條、修正前刑法第56條、第47條、刑法
第38條第1 項第2 款，判決如主文。
本案經檢察官林在培到庭執行職務
中    華    民    國    95    年    11    月    30    日
                  刑事第六庭法  官  姜麗香
以上正本證明與原本無異。
如不服本判決，應於判決送達後10日內，向本院提出上訴狀。
                            書記官  彭莉婷
中    華    民    國    95    年    12    月    5     日
附錄本案論罪科刑法條全文：
毒品危害防制條例第10條
施用第一級毒品者，處6 月以上5 年以下有期徒刑。
施用第二級毒品者，處3 年以下有期徒刑。


司法院資訊處製作；財團法人民間司法改革基金會備份。
